【裁判字號】    99,訴,632
【裁判日期】    991109
【裁判案由】    違反毒品危害防制條例
【裁判全文】
臺灣雲林地方法院刑事判決
                                    99年度訴字第632號
公  訴  人  臺灣雲林地方法院檢察署檢察官
被      告  子○○
上列被告因違反毒品危害防制條例案件，經檢察官提起公訴（99
年度偵字第3784號），被告於準備程序中就被訴事實為有罪之陳
述，本院改依簡式審判程序審理，判決如下：
    主  文
子○○明知為偽藥而轉讓，處有期徒刑肆月，扣案如附表二編號
(一)所示之物沒收。
    犯罪事實
一、子○○前因施用第二級毒品案件，經本院以98年度六簡字第
    201 號判處有期徒刑4 月確定，於民國99年7 月14日易科罰
    金執行完畢（不構成累犯）。其明知愷他命（Ketamine，俗
    稱K 他命）係毒品危害防制條例第2 條第2 項第3 款之第三
    級毒品，並經行政院衛生署明令公告為管制藥品，且非依藥
    事法相關規定製造之注射製劑，係屬藥事法第20條第1 款所
    稱未經核准擅自製造之偽藥，不得非法轉讓，竟仍基於無償
    轉讓偽藥之犯意，並以其所持用之門號0000000000號行動電
    話（門號申請人為：邱嘉興），作為轉讓偽藥愷他命聯絡之
    用，於99年5 月10日22時24分、23時25分、53分、5 月11日
    0 時14分許，分別與持用門號0000000000號、0000000000號
    及0000000000號行動電話之真實姓名、年籍不詳綽號「兔兔
    」之女子、郭治緯及董怡辰聯絡後（通話內容詳如附表一所
    示），相約在子○○所承租之雲林縣斗六市○○路121 號60
    3 室見面。於99年5 月11日稍後，郭治緯、董怡辰前往上開
    租屋處，由子○○同時無償轉讓摻有偽藥愷他命之香煙2 支
    予郭治緯、董怡辰施用（郭治緯、董怡辰於該處共同施用1
    支摻有偽藥愷他命之香煙，並將另1 支香煙攜帶離去，再於
    不詳時、地共同施用完畢）。嗣經警持本院99年度聲搜字第
    356 號搜索票，前往子○○雲林縣斗六市○○街78之3 號20
    6 室執行搜索，扣得如附表二所示之物，而循線查悉上情（
    甲○○、庚○○、丁○○、戊○○、丙○○、丑○○、癸○
    ○、己○○、壬○○、辛○○及乙○○部分，由本院另行審
    結）。
二、案經臺灣雲林地方法院檢察署檢察官指揮彰化縣警察局刑事
    警察大隊、保安隊、彰化縣警察局溪湖分局、北斗分局、芳
    苑分局暨彰化憲兵隊、行政院海岸巡防總局第三海巡隊偵辦
    後偵查起訴。
    理  由
一、本件係經被告子○○於準備程序期日為有罪之陳述，而經本
    院合議庭裁定由受命法官獨任以簡式審判程序加以審理，此
    有本院99年10月26日準備程序筆錄一份附卷足憑，則依據刑
    事訴訟法第273 條之2 、同法第159 條第2 項之規定，不適
    用傳聞法則有關限制證據能力之相關規定，合先敘明。
二、訊據被告子○○對於上開犯罪事實坦承不諱，核與證人郭治
    緯、董怡辰於偵訊中具結之證述相符（99年度偵字第3784號
    卷(三)第118 、120 頁），復有被告所持用之門號0000000000
    號行動電話，與綽號「兔兔」之女子所持用之門號00000000
    00號行動電話，及證人郭治緯、董怡辰所持用之門號000000
    0000號、0000000000號行動電話之通訊監察譯文（如附表一
    所示，本院卷(一)第239 頁反面至第240 頁）及本院99年度聲
    監字第205 號通訊監察書1 份（99年度偵字第3784號卷(一)第
    262 至263 頁）附卷可稽，並有如附表二編號(一)所示之行動
    電話1 支扣案可佐，堪認被告上開自白，與事實相符，應可
    採信，其犯行洵堪認定。
三、論罪科刑：
    (一)愷他命（Ketamine）成分應屬藥品管理，同時亦列屬管制
      藥品管理條例第3 條所稱之第3 級管制藥品，亦係毒品危
      害防制條例第2 條所規範之第三級毒品；但尚未列屬藥事
      法第22條第1 項第1 款所稱經行政院衛生署明令公告禁止
      製造、調劑、輸入、輸出、販賣或陳列之毒害藥品之禁藥
      ，有行政院衛生署98年2 月10日衛署藥字第0980309854號
      函在卷可參（本院卷(二)第79頁）。但藥品之製造或輸入或
      調劑，應依相關法令規定辦理，而目前實務上經行政院衛
      生署核准登記之愷他命製劑，全為注射製劑，並無需經研
      磨之劑型，此亦有該署食品藥物管理局99年10月11日FDA
      管字第0990060335號函足稽（本院卷(二)第27頁）。查本案
      被告所轉讓給證人郭治緯、董怡辰施用之愷他命需研磨後
      使用（本院卷(二)第66頁反面），顯非注射製劑，自非合法
      製造。又國內復屢查獲違法製造愷他命之案例，而本件被
      告轉讓之愷他命亦無其他積極證據足認係國外輸入，是其
      轉讓予郭治緯、董怡辰施用之愷他命應為國內違法製造之
      偽藥，堪予認定
    (二)毒品之範圍尚包括影響精神物質與其製品，而藥事之管理
      ，亦非僅止於藥品之管理，又毒品未必係經公告之禁藥，
      禁藥亦未必為毒品，毒品危害防制條例與藥事法二者，並
      無必然之特別法與普通法關係，因藥事法第83條第1 項為
      後法，且為重法（查毒品危害防制條例第8 條第3 項之轉
      讓第三級毒品罪及藥事法第83條第1 項之轉讓偽藥罪，同
      有處罰之規定，而依92年7 月9 日總統令修正公佈，自93
      年1 月9 日施行之毒品危害防制條例第8 條第6 項規定，
      轉讓毒品達一定數量者，加重其刑至二分之一，其標準由
      行政院定之。不論有無達加重之標準，93年4 月21日修正
      公佈，同年月23日施行之藥事法第83條第1 項之轉讓偽藥
      罪，其法定最重本刑為有期徒刑7 年，兩者相較，後者為
      後法且為較重罪，應優先適用藥事法處罰【臺灣高等法院
      暨所屬法院94年法律座談會刑事類提案第8 號結論，最高
      法院96年度臺上字第3582號判決意旨參照】）。故核被告
      所為，係犯藥事法第83條第1 項之明知為偽藥而轉讓罪。
      又被告同時轉讓偽藥予郭治緯、董怡辰2 人，係以一行為
      觸犯數罪名，為同種想像競合犯，僅論以一罪。
    (三)又檢察官起訴雖認被告係犯毒品危害防制條例第8 條第3
      項之轉讓第三級毒品罪嫌，實有誤會，已如前述，然此部
      分事實業經本院於審理時實質調查，且其社會基本事實同
      一，爰變更公訴人此部分所用之起訴法條。至被告持有第
      三級毒品之行為與轉讓行為同為實質上一罪之階段行為，
      高度之轉讓行為既已依藥事法加以處罰，依法律適用完整
      性之法理，其低度之持有愷他命行為，自不能再行割裂適
      用毒品危害防制條例加以處罰，此可參見最高法院82年度
      臺上字第4076號、第6613號判決意旨，但查藥事法對於持
      有偽藥之行為未設有處罰規定，故被告轉讓偽藥犯行中持
      有愷他命之行為即無庸論述之。
    (四)爰審酌愷他命為第三級毒品，影響施用者之身心健康甚鉅
      ，被告竟將之轉讓他人，使該毒品危害之範圍更加擴大，
      其行為實屬不該，惟念及被告轉讓之對象僅有郭治緯、董
      怡辰2 人、轉讓偽藥之數量僅為摻有偽藥愷他命之香煙2
      支，被告犯後已坦承犯行，知所悔誤，暨檢察官具體求處
      有期徒刑4 月等一切情狀，量處如主文所示之刑。
    (五)沒收：
      被告轉讓偽藥犯行既因法規競合而優先適用藥事法之規定
      論罪科刑，而排除毒品危害防制條例之適用，且沒收為從
      刑，與主刑有從屬關係，依法律不能割裂適用之原則，門
      號0000000000號行動電話1 支（含SIM 卡1 張）不適用毒
      品危害防制條例第19條第1 項規定宣告沒收，藥事法並無
      相關沒收之規定，應回歸刑法總則沒收之規定（司法院82
      年7 月13日廳刑一字第7658號函釋意旨參照）。
      1.本件門號0000000000號行動電話1 支（含SIM 卡1 張）
        ，為被告所有（因行動電話之服務須以SIM 卡為介面，
        故行動電話業者於出租行動電話門號予消費者使用時，
        即同時附帶提供SIM 卡給消費者做為門號使用之介面，
        故於電信公司接受消費者申辦門號並將該門號開通上線
        時，該公司即將SIM 卡所有權移轉於消費者，是以行動
        電話之SIM 卡應認為係屬客戶所有。上開0000000000號
        SIM 卡為邱嘉興所申請《本院卷(二)第37頁》，惟申請後
        SIM 卡由被告所持用並繳納電話費，業據被告供承在卷
        《本院卷(二)第66頁》，則上開SIM 卡1 張自為被告所有
        ），並以之用於與郭治緯、董怡辰聯繫轉讓偽藥事宜，
        並有通訊監察譯文在卷可稽，爰依刑法第38條第1 項第
        2 款之規定宣告沒收。
      2.至於扣案如附表二編號(二)至(四)所示之物，並無證據證明
        與被告轉讓偽藥之犯行有關，均不另諭知沒收。
據上論斷，應依刑事訴訟法第299 條第1 項前段、第273 條之1
第1 項、第300 條，藥事法第83條第1 項，刑法第11條前段、第
55條、第38 條第1 項第2 款，判決如主文。
本案經檢察官魏偕到庭執行職務。
中    華    民    國    99    年    11    月    9     日
                  刑事第六庭    法  官  陳美利
以上正本證明與原本無異。
如不服本判決應於收受判決後10日內向本院提出上訴書狀，並應
敘述具體理由；其未敘述上訴理由者，應於上訴期間屆滿後20日
內向本院補提理由書（均須按他造當事人之人數附繕本）。「切
勿逕送上級法院」。
                                書記官  王秀如
中    華    民    國    99    年    11    月    9     日
附錄本案論罪科刑法條：
藥事法第83條
明知為偽藥或禁藥，而販賣、供應、調劑、運送、寄藏、牙保、
轉讓或意圖販賣而陳列者，處 7 年以下有期徒刑，得併科新臺
幣 5 百萬元以下罰金。
犯前項之罪，因而致人於死者，處 7 年以上有期徒刑，致重傷
者，處 3 年以上 12 年以下有期徒刑。
因過失犯第 1 項之罪者，處 2 年以下有期徒刑、拘役或科新臺
幣 30 萬元以下罰金。
第 1 項之未遂犯罰之。
附表一：
┌──┬────┬────┬────┬─────────┬─────┐
│編號│交易對象│轉讓時間│轉讓地點│轉讓偽藥之方式    │電      話│
│    │        │        │        │                  │          │
├──┼────┼────┼────┼─────────┼─────┤
│(一)《│ 董怡辰 │99年5 月│雲林縣斗│摻有偽藥愷他命之香│(1)：      │
│起訴│ 郭治緯 │11日    │六市民生│菸2 支            │0000000000│
│書犯│        │        │路121 號│                  │（子○○）│
│罪事│        │        │603 室被│                  │    ↓    │
│實一│        │        │告子○○│                  │0000000000│
│(九)》│        │        │租屋處  │                  │ （兔兔） │
│    │        │        │        │                  ├─────┤
│    │        │        │        │                  │(2)：      │
│    │        │        │        │                  │0000000000│
│    │        │        │        │                  │（郭治緯）│
│    │        │        │        │                  │    ↓    │
│    │        │        │        │                  │0000000000│
│    │        │        │        │                  │（子○○）│
│    │        │        │        │                  ├─────┤
│    │        │        │        │                  │(3)：      │
│    │        │        │        │                  │0000000000│
│    │        │        │        │                  │（董怡辰）│
│    │        │        │        │                  │（郭治緯）│
│    │        │        │        │                  │    ↓    │
│    │        │        │        │                  │0000000000│
│    │        │        │        │                  │（子○○）│
│    │        │        │        │                  ├─────┤
│    │        │        │        │                  │(4)：      │
│    │        │        │        │                  │0000000000│
│    │        │        │        │                  │（子○○）│
│    │        │        │        │                  │    ↓    │
│    │        │        │        │                  │0000000000│
│    │        │        │        │                  │（董怡辰）│
│    ├────┴────┴────┴─────────┴─────┤
│    │通話時間、譯文內容及出處：                                  │
│    ├────┬───────────────────┬─────┤
│    │(1)      │（Ａ：被告子○○；Ｂ：「兔兔」女子）  │本院卷第  │
│    │99/05/10│                                      │239 頁背面│
│    │22:24:14│Ｂ：喂。                              │          │
│    │        │Ａ：我的煙是不是在家裡。              │          │
│    │        │Ｂ：整盒的，對啊。                    │          │
│    │        │Ａ：幫我收著，我等一下要過去拿。      │          │
│    │        │Ｂ：你等一下要回來喔。                │          │
│    │        │Ａ：嗯，因為裡面有要給辰辰的。        │          │
│    │        │Ｂ：喔有要給辰辰的在裡面喔。          │          │
│    │        │Ａ：嗯。                              │          │
│    │        │Ｂ：好啦。                            │          │
│    ├────┼───────────────────┼─────┤
│    │(2)      │（Ａ：證人郭治緯；Ｂ：被告子○○）    │本院卷第  │
│    │99/05/10│                                      │240 頁正面│
│    │23:25:44│Ａ：喂，有方便過去找你嗎。            │          │
│    │        │Ｂ：我在你家這附近。                  │          │
│    │        │Ａ：這樣喔。                          │          │
│    │        │Ｂ：我等一下打給你。                  │          │
│    │        │Ａ：好。                              │          │
│    ├────┼───────────────────┼─────┤
│    │(3)      │（Ａ：證人董怡辰、郭治緯；Ｂ：被告陳意│本院卷第  │
│    │99/05/10│  婷）                                │240 頁正面│
│    │23:53:39│                                      │          │
│    │        │Ａ：你有要過來嗎。                    │          │
│    │        │Ｂ：沒有車怎麼過去。                  │          │
│    │        │Ａ：是喔，不然我要回家了喔。          │          │
│    │        │Ｂ：你等一下先過來我這裡一趟。        │          │
│    │        │Ａ：等一下（換男生接聽）喂。          │          │
│    │        │Ｂ：等一下先過來我這裡一趟啊。        │          │
│    │        │Ａ：聽不懂你在說什麼。                │          │
│    │        │Ｂ：我說你等一下先過來我這裡一趟啦。  │          │
│    │        │Ａ：喔好啦。                          │          │
│    │        │Ｂ：掰。                              │          │
│    ├────┼───────────────────┼─────┤
│    │(4)      │（Ａ：被告子○○；Ｂ：證人董怡辰）    │本院卷第  │
│    │99/05/11│                                      │240 頁正面│
│    │00:14:12│Ｂ：要過去了，你下來。                │          │
│    │        │Ａ：好掰掰。                          │          │
└──┴────┴───────────────────┴─────┘
附表二：
┌──┬───────────┬──┬───┬────────────┐
│編號│名稱                  │數量│所有人│備註                    │
├──┼───────────┼──┼───┼────────────┤
│ (一) │Nokia行動電話         │1 支│子○○│1.序號：000000000000000 │
│    │（含SIM卡1 張）       │    │      │2.搭配門號0000000000號SI│
│    │                      │    │      │  M 卡1 張使用。        │
├──┼───────────┼──┼───┼────────────┤
│ (二) │安非他命吸食器        │1 組│子○○│與被告子○○轉讓偽藥犯行│
│    │                      │    │      │無關。                  │
├──┼───────────┼──┼───┼────────────┤
│ (三) │酒精燈                │1 個│子○○│同上。                  │
├──┼───────────┼──┼───┼────────────┤
│ (四) │疑似毒品安非他命      │1 包│子○○│同上。                  │
└──┴───────────┴──┴───┴────────────┘

司法院資訊處製作；財團法人民間司法改革基金會備份。
